# 1 、收购孙公司股权如何处理？

提问人：hughlx 时间：2012-04-25 07:38:46
母公司从子公司（非全资）高价收购孙公司股权（子公司对孙公司也非全资），问： 1 、收购时母公司如何账务处理？ 2 、子公司从该笔交易中产生的投资收益是否需要抵销？如何抵销？ 3 、收购后的当期会计期末母公司在编制合并报表时如何编制抵销分录？ 急求高人指教，不胜感激！

回答人：chenyiwei
回复 hughlx 的帖子
1 、对于母公司而言，并非企业合并，所以按照实际支付的购买对价款确认长期股权投资成本。
2 、在母公司编制合并报表时，需将子公司层面确认的投资处置损益与母公司层面确认的长期股权投资的对应部分抵销（比照内部资产交易未实现损益的抵销处理原则），将长期股权投资恢复到子公司层面的原账面价值后，再进行长期股权投资和该原孙公司权益的抵销处理。

提问人：jeffwenc 时间：2012-04-27 15:18:32
陈版，母公司是否应按同一控制下收购以所占被收购孙公司净资产份额来确认成本？

回答人：chenyiwei
不恰当。对母公司而言，这并不是企业合并，所以应当适用长期股权投资准则第四条的规定，按实际支付的对价款确认投资成本。

提问人：hughlx 时间：2012-04-28 16:55:26
谢谢陈版，我举个例子，麻烦看看处理是否正确，谢谢。 例：母公司持有A公司60%股权，A公司原持有B公司80%股权（投资成本为100 万元，系B公司设立时的出资额，A对B投资采用成本法核算并纳入合并范围），现A公司将B公司所持股权以 500 万的价格转让给母公司，转让时B公司净资产为 200 万，其中实收资本 125 万，未分配利润 75 万（转让时B公司账面资产公允价值与账面价值一致，未分配利润中以前年度未分配利润 65 万，期初至转让日实现净利润 10 万）。转让日至当期期末，B公司未分配利润增加 100 万元，均为净利润（假设不计提盈余公积），其余不变。问母公司及A公司单体报表及合并报表的处理如下。 1 、母公司单体的处理 借：长期股权投资 500 贷：银行存款 500 2、A公司单体处理 借：银行存款 500 贷：长期股权投资 100 投资收益 400 3、A公司期末合并报表时处理 借：少数股东收益 2 （ 10 20% ） 投资收益 60 （ 75 80%） 贷：净利润 10 （此处以净利润代替所有损益科目，下同） 年初未分配利润 52 （ 65 80%) 如此处理后，在 A 公司合并报表层面，处置该项投资确认的收益为 340 万（ 400 － 60 ） 4 、母公司期末合并时处理 抵销内部交易投资收益：借：投资收益 340 贷：长期股权投资 340 权益法调整：借：长期股权投资 80 （ 100 80%）贷：投资收益80 将B公司期初至转让日损益从合并中剔除（因合并底稿中已包含了B公司当期全部损益，而期初至转让日损益已在A公司合并时并入）借：净利润 10 贷：未分配利润 10 权益抵销处理：借：实收资本 125 未分配利润 175 贷：长期股权投资 240 少数股东权益60 投资收益抵销处理：借：投资收益 80 年初未分配利润 65 少数股东收益 20 贷：未分配利润 165 此外，我看到有文章称上述从子公司收购孙公司股权，在合并时需参照购买少数股权进行处理，但按上述处理不涉及到购买少数股权处理，所以还望陈版能予以解答，万分感谢！

回答人：chenyiwei
大致看了一下，基本可以。此类问题不涉及购买少数股权问题。可能你看的资料中所举例子的事实背景与此处不同。

提问人：hughlx 时间：2012-05-02 17:20:09
多谢陈版点评，我所举例子跟我看的资料背景应该是相同的。根据我的例子，原母公司通过子公司（A公司）间接方式享有孙公司（B公司）48%的权益（60%*80%），而收购后享有B公司80%权益，增加了32%的权益，相当于从A公司少数股东手中购入了32%的权益（40%*80%），即相当于是A公司少数股东将持有的B公司股权转让给了母公司，故理解为收购少数股权。不知这种理解有何不妥之处，请陈版帮忙再看看，谢谢！

回答人：chenyiwei
收购完成后，母公司和少数股东在B公司的权益中所享有比例会发生变化。但仅就这一被抵销的内部交易而言，不影响合并报表的资产和负债，但会影响少数股权和资本公积，比照购买少数股权。谢谢指正。

提问人：hughlx 时间：2012-05-06 19:44:52
谢谢陈版，如果比照购买少数股权，就我举的例子来说，上述合并分录还正确吗，如果不正确，应该怎么做？谢谢！

回答人：chenyiwei
抵销分录基本上是恰当的。

提问人：yiersansi1234 时间：2017-06-08 16:51:16
陈版 ，根据 4 楼所举的例子，比照购买少数股权，但是调整分录里面没有涉及到调整资本公积的分录，是在调整的过程中不用考虑资本公积，只要结果能达到预定的结果就可以吗？

回答人：chenyiwei
4 楼的案例是合并范围内的企业之间互相交易股权，没有从合并范围以外的少数股东处购买股权，所以不是收购少数股权，合并报表层面不涉及到调整资本公积的问题。

提问人：ljyzmq 时间：2017-10-17 10:58:10
版主，举个例子，你看看这样处理有问题没呢。 A母公司 B子公司 C孙公司 D末公司（实收资本 500 万，未分配利润-20万） 以上链条全是全资。 A公司从孙公司手中收购D公司，支付股权转让款 500 万。 A公司帐务处理：借：长期股权投资D——500 贷：银行存款500 C公司帐务处理：借：银行存款 500 贷：长期股权投资D——500 其他是否不需要再做处理？

回答人：chenyiwei
A和C的个别报表层面可以这样处理。

提问人：呼叫帮助 时间：2017-11-08 11:54:06
陈版母公司吸收合并子公司，子公司注销，母公司收到子公司的资产和负债，后其差额我理解确认投资收益，但是项目经理理解比照企业会计准则解释第 7 号 应确认资本公积，陈版对这如何理解才是正确的？

回答人：chenyiwei
解释 7 号出台后，应参照解释 7 号处理。但在解释 7 号下，出现资本公积的情况也不多见。多数是计入留存收益。

提问人：呼叫帮助 时间：2017-11-09 20:49:07
陈版！母公司吸收合并子公司，子公司注销，母公司收到子公司的资产和负债，后其差额我理解确认投资收益，但是企业会计准则解释第 7 号是说子公司变为分公司，这两个可以比照吗？

回答人：chenyiwei
两者对母公司的经济后果基本一致，可以参照。